【裁判字號】    98,交聲,4491
【裁判日期】    990105
【裁判案由】    聲明異議
【裁判全文】
臺灣臺中地方法院交通事件裁定        98年度交聲字第4491號
原處分機關  交通部公路總局臺中區監理所
異  議  人
即受處分人  甲○○
上列異議人即受處分人因違反道路交通管理處罰條例案件，對於
交通部公路總局臺中區監理所民國98年11月11日所為之裁決（中
監違字第裁60－Z00000000 號裁決書），聲明異議，本院裁定如
下：
    主    文
原處分撤銷，甲○○不罰。
    理    由
一、原處分機關略以：異議人即受處分人（下稱受處分人）甲○
    ○於民國98年10月21日上午10時51分許，駕駛車牌號碼 B4-
    1555號自用小客車，在國道三號南下232.6 公里，因「駕駛
    使用手持式行動電話撥接」違規，經國道公路警察局第七警
    察隊名間分隊警員舉發後，受處分人於期限內到案申訴，經
    警方查證後仍然不服，本所爰於98年11月11日依道路交通管
    理處罰條例第31條之1第1項之規定，以中監違字第裁60-Z00
    000000號裁處受處分人罰鍰新臺幣（下同）3,000 元，逾期
    依法移送強制執行等語。
二、按汽車駕駛人於行駛道路時，使用手持式行動電話進行撥接
    或通話者，處新臺幣（下同）3000元罰鍰，道路交通管理處
    罰條例 （下稱條例）第31條之1第1 項定有明文。再按所謂
    撥接或通話，指有撥號、接聽、通話或數據通訊等使用狀態
    者而言，汽車駕駛人行駛道路禁止使用手持式行動電話實施
    及宣導辦法第2條第3款亦有明定。復按犯罪事實應依證據認
    定之，無證據不得認定犯罪事實，刑事訴訟法第154條第2項
    定有明文。次按法院受理有關交通事件，準用刑事訴訟法之
    規定，復為道路交通管理處罰條例第89條前段所明定，是最
    高法院76年臺上字第4986號判例所揭示：「認定犯罪事實所
    憑之證據，雖不以直接證據為限，間接證據亦包括在內，然
    而無論直接或間接證據，其為訴訟上之證明，須於通常一般
    之人均不致有所懷疑，而得確信其為真實之程度者，始得據
    為有罪之認定，倘其證明尚未達到此一程度，而有合理之懷
    疑存在時，事實審法院復已就其心證上理由予以闡述，敘明
    其如何無從為有罪之確信，因而為無罪之判決，尚不得任意
    指為違法」之意旨，亦即刑事訴訟法上，法院認定事實之最
    重要原則之一，即認定被告有罪，就該有罪事實不能有任何
    之合理懷疑存在之原則，於法院審理行為人違反道路交通管
    理處罰條例案件時，當有其適用。易言之，法院於審理行為
    人違反道路交通管理處罰條例案件，於為事實之認定時，如
    就原處分機關所認定行為人違規之事實仍有合理之懷疑，而
    無法確信行為人確有該當於道路交通管理處罰條例各該處罰
    條文之構成要件事實時，即應依訴訟法上待證事實「倘有懷
    疑，則應從被告之利益作解釋」之證據法則，作對受處分人
    有利之認定。
三、訊據受處分人堅決否認有於駕駛車輛時使用手持式行動電話
    之事實，辯稱：伊於98年10月21日約10時43許，駕駛車牌號
    碼B4-1555 號自用小客車，行經上開路段，遭警員誤認其使
    用手持式行動電話進行撥接或通話，由左側超越受檢車輛並
    攔停受處分人的車輛，受處分人當場曾提出行動電話供員警
    檢測，惟員警不予理會，本件確無違規行為，並提出所使用
    之行動電話之通聯紀錄，請求撤銷原處分等語。
四、按交通警員掣單舉發違反道路交通管理處罰條例所列之違規
    事實，本質上為行政處分，係公務員基於職務上權力，依法
    就特定之具體事件所為具公法上效果之單方行政行為，而道
    路交通管理處罰條例科處行政罰事件，依據公法爭議之舉證
    責任分配法則，應先由行政機關就其業已履踐相關正當法律
    程序，以及人民應受處罰之客觀違反法令行為，負證明之責
    ，受處分人就行政機關已為相當證明之前開事項，若主張欠
    缺主觀歸責條件或為其他抗辯，亦須就其所辯提出反證。行
    政機關對於前開應為舉證事項，固非不得以執行查察取締勤
    務人員，依據調查人證之程序，於告知具結義務及刑法偽證
    罪處罰之情形下，使其就親歷事實提供證明方法；惟若受處
    分人就其抗辯已提出對其有利之反證，雖執行查察取締勤務
    之員警業已依證人作證程序到庭具結陳述，惟其陳述與上開
    有利之反證並非全然相符，復無其他客觀事證佐證員警之證
    述確為真實或有證明力較高之情，或足證行政機關所為處分
    係屬適法妥當，以致事實不明，則於證據證明力未達完全證
    明行為人之違規為真實，而存有合理懷疑，致法院無法確信
    行為人確有該當於道路交通管理處罰條例各該處罰條文之構
    成要件事實時，即應為行為人有利之認定。
五、經查：
  (一)證人即即當天舉發本件交通違規之員警馮再輝、張耀南固到
    庭證述，當天確實在巡邏車上發現受處分人使用行動電話，
    才攔查開單告發等語。然而關於舉發本件違規事件之情節，
    證人張耀南證稱：當時受處分人之車輛係行駛在第三車道，
    巡邏車則係行駛在最外車道（該路段為4 線道），巡邏車靠
    近受處分人之車輛，往左看，發現受處分人右手持行動電話
    貼在耳朵旁等語（本院98年12月29日筆錄第2 頁）。而證人
    馮再輝則證稱：受處分人的車子是在中內第二車道，我們巡
    邏車是在中外第三車道，該路段是4 線道，‧‧我們巡邏車
    在他車輛右後方時就發現受處分人右手拿行動電話放在右耳
    處等語（同上筆錄第3～4頁）。茲比對兩人證述之內容，已
    有所述情節不盡相符之情形。
  (二)又姑不論員警所述當時兩車併行行駛之車道相對位置為何，
    惟2 人均證稱，巡邏車當時係位於受處分人自小客車之右方
    。則巡邏車發現受處分人持用行動電話時，衡情，應該是從
    左側目睹受處分人右手持行動電話貼右耳才是，惟本件舉發
    違規通知單上卻附註記載「警車右側目睹」等語，與證人所
    述之情節，亦不符合。
  (三)又受處分人聲明異議時，即檢附所使用之0000000000、0000
    000000、0000000000等3 支行動電話之通聯記錄，證明違規
    當時確無撥打使用行動電話。本院亦因懷疑受處分人是否尚
    有其他行動電話未提出，因而向中華電信股份有限公司台中
    營運處查詢受處分人所有行動電話當天該時段之通聯紀錄，
    惟查詢結果，受處分人所使用之全部行動電話，確實於該時
    段無任何使用之通聯紀錄等情，亦有該處98年12月14日台中
    服字第0980000521號函1 份在卷可佐。
  (四)雖證人即舉發之警員與受處分人素不相識，應無怨隙，足信
    證人於本院審理時之證述，應係本於自己值勤時肉眼觀察之
    確信所為之陳述。惟本件舉發之過程，既係在車輛行駛中發
    覺，難免有摻雜各種錯誤之危險性。茲本件證人之證述，既
    與舉發違規通知單上之註記及相關通聯紀錄等書證資料相左
    ，且無其他之證據，足以佐證2 位證人之證述，有較高之憑
    信性，則受處分人當時是否果真係正在手持、撥接或使用行
    動電話，有無觀察或解讀上之誤認，自非無疑。
六、綜上所述，本件除開單告發之員警具有瑕疵之證述外，經查
    並無其他任何具體事證，足認受處分人確實有駕車行進間使
    用手持式行動電話之行為，在查無其他積極證據致事實不明
    之情形下，而無從使法院形成受處分人確有違規行為之確信
    心證，依「倘有懷疑，從有利行為人解釋」之證據法則，本
    件自應為有利於受處分人之認定。原處分機關遽對受處分人
    為前開裁決處罰尚有未洽，受處分人之聲明異議為有理由，
    自應由本院將原處分撤銷，改諭知受處分人不罰，以資適法
    。
七、據上論斷，應依道路交通管理處罰條例第87條第2 項，道路
    交通案件處理辦法第20條，裁定如主文。
中    華    民    國    99    年    1     月    5     日
                  交通法庭    法  官  高英賓
以上正本證明與原本無異。
如不服本裁定，應於收受送達後5 日內向本院提出抗告狀。（應
附繕本）
                              書記官  司立文
中    華    民    國    99    年    1     月    5     日

司法院資訊處製作；財團法人民間司法改革基金會備份。
